臺灣屏東地方法院刑事判決　　　　　　100年度交訴字第106號
公　訴　人　臺灣屏東地方法院檢察署檢察官
被　　　告　黃崇嶽
　　　　　　李介彰
上列被告等因公共危險等案件，經檢察官提起公訴（100 年度調
偵字第60號），本院判決如下：
    主  文
李介彰駕駛動力交通工具肇事，致人死亡而逃逸，處有期徒刑捌
月。
黃崇嶽意圖使犯人隱蔽而頂替，處有期徒刑肆月，如易科罰金，
以新臺幣壹仟元折算壹日。
    事  實
一、李介彰於民國98年7 月21日晚間11時許，駕駛車號4550 -XK
    號自小貨車搭載其女友鄭茹憶，沿屏東縣潮州鎮○○路由南
    往北方向直行，行經該路與三林路交岔路口，適由少年周○
    ○（姓名年籍詳卷）所駕駛車號858-DZR 號重型機車搭載雷
    煥禹，沿屏東縣潮州鎮○○路由西往東方向行駛，亦途經上
    開岔路時，兩車不慎發生碰撞，致周○○人車倒地，並因此
    受有創傷性雙側硬膜下腔出血、腦幹出血併嚴重腦水腫、多
    處擦傷、撕裂傷等傷害。詎李介彰察覺發生碰撞，然仍基於
    肇事逃逸之犯意，下車後未立即採取救護措施，亦未留置現
    場，竟逕自徒步跑離現場而逃逸，並至距現場約200 公尺之
    屏東縣潮州鎮○○里○○街227 號即其表哥林志明之住處藏
    匿。嗣經現場附近住戶於事故發生後立即報案，始將周○○
    送醫救護，惟仍於同年月27日凌晨2 時50分許不治死亡（然
    與李介彰遺棄行為間無因果關係）。
二、黃崇嶽為李介彰之姑姑之男友，詎其於林志明上開住處獲悉
    李介彰上開肇事事件後，竟意圖使李介彰隱避，而基於頂替
    之犯意，於當（21）日晚間11時58分許，向屏東縣警察局潮
    州分局交通小隊員警自白供陳係上開肇事汽車駕駛，並接受
    警方酒測，而使李介彰避免司法裁判之調查。嗣經警調閱監
    視器畫面，發現黃崇嶽與該監視器畫面之肇事者並非同一人
    ，又因周○○送醫急救後性命垂危，經警通知黃崇嶽再赴警
    局說明時，黃崇嶽始於同年月24日坦承係頂替李介彰為本次
    事故之肇事者，並偕同李介彰到案說明，始悉上情。
三、案經屏東縣政府警察局潮州分局報告臺灣屏東地方法院檢察
    署檢察官偵查起訴。
    理  由
壹、程序事項
一、按被告以外之人於審判外之言詞或書面陳述，除法律有規定
    者外，不得作為證據；又被告以外之人於審判外之陳述，雖
    不符合同法第159 條之1 至第159 條之4 之規定，但經當事
    人於審判程序同意作為證據，法院審酌該言詞陳述或書面陳
    述作成時之情況，認為適當者，亦得為證據；又當事人、代
    理人或辯護人於法院調查證據時，知有第159 條第1 項不得
    為證據之情形，而未於言詞辯論終結前聲明異議者，視為有
    前項之同意，刑事訴訟法第159 條第1 項及第159 條之5 分
    別定有明文。查本判決下列所引用之各項證據方法之證據能
    力，被告黃崇嶽、李介彰於本院100 年10月20日行準備程序
    及100 年12月2 日審理時均未予爭執，且迄至言詞辯論終結
    前亦未再聲明異議（參見本院卷第30至32頁、第44至58頁）
    ，本院審酌該等言詞陳述及書面陳述作成時之情況，並無不
    宜作為證據之情事，依刑事訴訟法第159 條之5 之規定，自
    得作為證據，合先敘明。
貳、實體事項
一、訊據被告李介彰固不否認有於上揭時、地駕駛上開自小貨車
    搭載鄭茹憶，與被害人周○○騎乘之上開機車發生發生本件
    道路交通事故，致被害人周○○受有上述傷害，且其於知悉
    事故發生後，即下車並徒步跑離現場，而再未重返現場之事
    實，惟矢口否認有何肇事逃逸之犯行，辯稱：本件交通事故
    發生後，因其與鄭茹憶所持有之手機已無電力而無法使用，
    故其前往其表哥林志明位於現場附近之屏東縣潮州鎮○○里
    ○○街227 號住處求救，其另有委請鄭茹憶留在現場照護被
    害人；又其至表哥住處後，已請該住處之親威為其叫救護車
    ，其則打電話通知其父，嗣該親戚表示救護車已到場，其亦
    於該住處之門口確認救護車已到來，故未有再叫救護車之行
    為；另當時黃崇嶽見其因本件事故而緊張惶恐，心生不忍，
    黃崇嶽即要其留在該住處不要緊張害怕，由黃崇嶽代其至現
    場處理就好，其因而未再至現場，然其對於黃崇嶽頂替其為
    肇事者之一情並不知悉，且翌日其亦有向警方報案等語。被
    告黃崇嶽則坦承其有於上揭時地，頂替李介彰而向員警表示
    其為本次事故之肇事者，惟辯稱：其於員警發現前，已先行
    自首，故有自首減輕其刑之規定之適用等語。
二、經查：
  (一)被告李介彰有於上揭時、地駕駛上開自小貨車，與被害人周
    ○○所騎乘之上開機車發生本件道路交通事故，因而致被害
    人周秉政受有創傷性雙側硬膜下腔出血、腦幹出血併嚴重腦
    水腫、多處擦傷、撕裂傷等傷害，被告李介彰於事故後旋即
    離去現場，且均未再返回現場等情，業據被告坦承在卷，復
    經證人鄭茹憶、曾建貿分別於警詢、偵查程序中經具結後證
    述明確（見98年度偵字第6093號偵查卷宗第22至23頁、第27
    至28頁、第83至84頁、第49至54頁），並有屏東縣政府警察
    局潮州交通小隊車禍現場處理調查報告1 份、屏東縣政府警
    察局內埔分局道路交通事故現場圖1 份、道路交通事故調查
    報告表(一)(二)1 份、屏東縣政府警察局潮州分局道路交通事故
    照片黏貼紀錄表之現場照片28張、肇事現場略圖1 紙、財團
    法人屏東基督教醫院98年7 月27日乙診字第i00000000 號診
    斷證明書1 份、屏東縣政府警察局道路交通事故當事人酒精
    測定紀錄表1 紙、車牌號碼為4550-XK 號自用小貨車行照 1
    紙、車牌號碼為858-DZR 號機車之車籍查詢資料1 紙、屏東
    縣政府警察局指揮中心受理110 報案紀錄單、屏東縣政府警
    28張98年7 月21日案發現場監視器勘驗畫面等在卷可稽（參
    見警卷第2 頁、第24至42頁《彩色之現場照片請參本院卷第
    15至28頁》、第43頁至44頁、第46頁、第50至51頁、第53頁
    、第56至57頁；屏東地檢署98年度偵字第6093號偵查卷宗第
    70至第98頁），是被告李介彰自白其於上揭時、地，與被害
    人周○○發生交通事故並致周○○受有上開傷害，又其於事
    故後立即離去現場，且至員警、救護車到場處理事故之過程
    ，均未再有返回現場之一情，應堪認定。又被害人周○○於
    事故發生後，救護車旋即於該日晚間11時13分到場，並於同
    日晚間11時18分抵至全民醫院急診室為周○○實施救護行為
    ；嗣周○○又於同年月22日再經轉至財團法人屏東基督教醫
    院急診治療，然於同年月27日2 時50分仍不治死亡，且頭部
    創傷並為其主要致死因等事實，亦有屏東縣消防局緊急救護
    傷病患送醫服務登記簿1 紙、全民醫院98年12月9 日全民醫
    字第98074 號函及附件之周○○急診就診病歷資料、財團法
    人屏東基督教醫院98年12月22日(98)屏基醫外字第 9812055
    號函及附件之周○○相關病歷資料各1 份、屏東縣政府警察
    局潮州分局交通小隊處理相驗案件初步調查報告寄報驗書、
    屏東地檢署檢驗報告1 份、相驗屍體證明書1 紙、相驗照片
    10張等附卷可證（參見98年度偵字第6093號偵查卷宗第70至
    第98頁、98年度相字第460 號偵查卷宗第5 至6 頁、第71至
    76頁、第84頁、第92至98頁），是被害人周○○因本件交通
    事故送醫後仍於同年月27日不治死亡之事實，亦堪認定。
  (二)被告李介彰雖辯稱其當時係因其與鄭茹憶2 人所持有之手機
    均呈無電力狀態，故其欲前往林志明上開住處求救而離去現
    場，其並無逃逸之故意等語，惟查：
  1.證人曾建貿於警詢及偵查中經具結後證述，事故發生時，其
    在鄰近事故現場西側住處2 樓建築物內，距離現場約10幾公
    尺，因聽到很大聲的汽車碰撞聲音後，即打開窗戶察看，並
    發現被告李介彰所駕駛之上開車輛停在路邊，及被害人周○
    ○所駕駛之機車倒在地上，周○○與雷煥禹亦躺在地上，故
    其立刻報警及通知救護車，而被告李介彰於其打開窗戶不到
    1 分鐘即下車，並往朝昇路即其住處方向一直跑下去，其並
    有聽到被告李介彰以台語講電話說：「幹你娘，你唄撞到人
    了」等語，有潮州分局98年10月10日警詢筆錄、屏東地檢署
    100 年度調偵字第60號100 年8 月9 日偵查筆錄1 份在卷可
    稽（參見警卷第23頁；屏東地檢署98年度偵字第6093號偵查
    卷宗第22頁背面、屏東地檢署100 年度調偵字第60號偵查卷
    宗第83頁背面），參以曾建貿與被告或被害人周○○並無熟
    識，衡情其與被告李介彰自無仇恨怨懟，又其當時所在位置
    距現場不遠，有繪製證人曾建貿當時所在位置之上開道路交
    通事故現場圖1 紙附卷足憑（參見98年度偵字第6093號偵查
    卷宗第21頁），是其上開證述應為可信；且證人鄭茹憶亦於
    偵查中經具結後證稱：「（檢察官問：李介彰下車時有打電
    話罵幹你娘撞到人？）我沒有聽到，我知道他有打電話，但
    是不知道他打給誰，他說他要報警，就跑掉了」等語（參見
    屏東地檢署98年度偵字第6093號偵查卷宗第52頁），是被告
    李介彰於事故發生後，有旋即持其手機與他人通訊之一情，
    堪以認定。因此，被告李介彰於事故發生後，既有持手機對
    外為通訊之行為，則其辯稱因當時其與鄭茹憶2 人所持有之
    手機均呈無電力狀態，其於肇事後立刻離去現場係欲至林志
    明之上開住處尋求救護等語是否屬實，即有疑義。
  2.證人鄭茹憶雖於偵查中及本院審理中經具結後均證稱，當時
    因其與被告李介彰之手機均呈現無電力狀態，因此李介彰要
    其在場看護被害人周○○、雷煥禹，李介彰並欲自行前往林
    志明家尋求救護等語（參見98年度偵字第6093號偵查卷宗第
    51頁；本院卷第48頁），然鄭茹憶與被告自本案發生時迄今
    ，仍為男女朋友關係，自難以鄭茹憶上開之證詞逕為有利於
    被告李介彰之憑據。且查，依當日案發現場路口監視影像所
    示之以下畫面：
    第22秒，朝昇路有車輛行經（與被告駕駛之自小貨車同向
      ）；
    第32秒，三林路有車輛行經（被害人騎乘機車之對向道路
      ）；
    第35秒，朝昇路即被告駕駛自小貨車對向道路有機車行經
      ；
    第50秒，朝昇路上，被告駕駛之自小貨車直接從斑馬線後
      方出現，沒有停下來再往前開的跡象；
    第51秒，被告駕駛之自小貨車與被害人騎乘之機車相撞，
      應是被告駕駛自小貨車的車頭與被害人騎乘機車之左側車
      身相撞；
    第55秒，被告駕駛之自小貨車與被害人騎乘之機車相撞後
      ，繼續前行一段距離後，停在朝昇路上，被害人騎乘之機
      車倒地。此時朝昇路被告自小貨車駕駛之對向車道出現另
      外一台自小客車。
    從第55秒至第1 分1 秒，該自小客車緩緩從交通事故現場
      經過（即朝昇路上）並左轉進入三林路。
    第1分14秒，朝昇路有1台車輛行經。
    第1分23秒，有2人從自小貨車下車查看。
    第1 分27秒，走在前方的人，一面打手機說話，一面看機
      車倒地的情形。
    第1 分31秒，該人拿手機講話往前奔跑一段，並消失在監
      視器畫面中。
    第1 分37秒，另一個人查看機車倒地與機車騎士受傷情形
      。
    第1 分45秒，另一個人查看機車騎士情形。
    第1分57秒，有其他人過來。
    第2分，又有人進入監視器畫面。
    第2 分7 秒，朝昇路被告駕駛自小貨車之車道有機車行經
      ，對向車道亦有車輛經過。
    上揭路口監視影像畫面，均有屏東地檢署檢察事務官勘驗報
    告1 份附卷可憑（以上參見98年度偵字第6093號偵查卷宗第
    25至32頁），而上揭監視器錄影畫面駕駛自小貨車肇事之男
    子確為被告李介彰，此據被告李介彰坦承在卷（參見警卷第
    13頁），又依該翻拍照片第1 分27秒、1 分31秒，被告李介
    彰確有如證人曾建貿所證述，於其持手機對外通訊之際並同
    時離去現場之一情，被告李介彰既於離去現場時仍同時有持
    手機對外通訊之行為，堪認被告李介彰上揭辯稱與證人鄭茹
    憶上開有利於被告李介彰之證詞，均與事實不符，洵無可採
    。再依上揭監視器錄影畫面翻拍照片之勘驗筆錄，可察事故
    現場人車往來頻繁，且係眾多民宅林立之處，亦有屏東縣政
    府警察局潮州分局道路交通事故照片黏貼記錄表所附之現場
    照片6 張在卷可考（參見本院卷第15至17頁），因此，縱被
    告李介彰與鄭茹憶當時手機均處無電力狀態，彼等亦可在場
    立即委託鄰近民宅或路過之人處理報警及送醫救護事宜，惟
    被告李介彰捨此不為，並於未有任何救護措施之情形下，即
    逕自遠離現場，而前往離現場仍有2 個路口、約200 公尺之
    林志明住處求援等情，顯與常理有悖，是被告李介彰確有肇
    事逃逸之故意，自屬無疑。
  3.又查當日報案資料，報案人僅有案外人陳文魁1 位，有屏東
    縣警察局指揮中心受理110 報案紀錄單1 份、潮州分局光華
    派出所職務報告各1 份在卷可參（參見屏東地檢署98年度偵
    字第6093號偵查卷宗第39頁、第63頁、第70頁），另查當日
    之救護資料，亦僅有曾建貿以其門號為0000000000號之手機
    撥打電話尋求救護之資訊，此亦有屏東縣政府消防局98年12
    月9 日屏消指字第0980011171號函及其函覆之屏東縣消防局
    緊急救護傷病患送醫服務登記簿、中華電信資料查詢各1 份
    附卷可考（參見屏東地檢署98年度偵字第6093號偵查卷宗第
    69至70頁、第100 頁），則依上開報案及救護資料，均無被
    告李介彰或其親屬主動撥打電話之資訊，因此，被告李介彰
    辯稱其係因其欲至林志明上開住處尋求救護而離去現場等語
    ，應屬卸責之詞，不足採信。是被告李介彰肇事後離去現場
    之行為，自具肇事逃逸之故意，灼然明甚。
  (三)被告李介彰又辯稱，其於事故發生後，有囑咐鄭茹憶應於現
    場照護被害人之安全，嗣至林志明上開住處後，黃崇嶽亦有
    表示要為其前往現場處理，且黃崇嶽確實有至現場等情，是
    其並無未對被害人為救護之行為等語。惟按刑法第185 條之
    4 之肇事致人死傷逃逸罪，係以處罰肇事後逃逸之駕駛人為
    目的，俾促使駕駛人於肇事後能對被害人即時救護，以減少
    死傷，此觀該條之立法理由，係「為維護交通安全，加強救
    護，減少被害人之死傷，促使駕駛人於肇事後，能對被害人
    即時救護，特增設本條，關於肇事致人死傷而逃逸之處罰規
    定。」自明。所謂「逃逸」係指逃離肇事現場而逸走之行為
    ，故前揭規定實揭櫫駕駛人於肇事致人死傷時有「在場義務
    」。因此，肇事駕駛人雖非不得委由他人救護，然仍應留置
    現場等待或協助救護，並確認被害人已經獲得救護、或無隱
    瞞而讓被害人、執法人員或其他相關人員得知其真實身分、
    或得被害人同意後，始得離去；於被害人已於第一時間死亡
    ，而無救護可能時，亦應等候檢、警等相關人員確認事故或
    責任歸屬後，始得離開現場。否則，僅委由他人處理或撥打
    救護專線請求救助，而隱匿其身分，或自認被害人並無受傷
    或傷無大礙，即可不待確認被害人已否獲得救護、不候檢、
    警等相關執法人員到場處理善後事宜，而得自行離去，自非
    該法條規範之意旨，有最高法院100 年度台上字第645 號判
    決意旨可資參照；又依刑法第185 條之4 肇事逃逸罪之上揭
    立法理由，乃係立法者認駕駛人駕車肇事後，倘能將被害人
    即時救護，或留在現場處理，避免後車再次撞擊傷者，均可
    減輕或避免被害人之傷亡，此攸關社會大眾生命、身體之安
    全，因而將駕車肇事逃逸行為，明文規定為犯罪行為加以處
    罰。本條既是在防止逃逸行為所產生之抽象危險，因此所謂
    「逃逸」，應非指行為人有積極「逃亡、隱匿」等阻礙犯罪
    偵查行為，而係指行為人不留在肇事現場為即時救護、避免
    後車再度撞擊或協助相關人員迅速處理事故而離去之行為，
    蓋此一離去行為可能使因肇事所發生之損害有再度擴大之危
    險，亦有最高法院95年度台上字第2193號裁判意旨可資參照
    。查被告李介彰為上揭事故之肇事者，其就上揭事故自有協
    助被害人周○○救護之義務，以避免立法者預設之抽象危險
    產生，而鄭茹憶、黃崇嶽均非上揭事故之義務人，被告李介
    彰未在場確認被害人周○○是否已獲救護前，即先行離去肇
    事現場而逸走，且離去現場後亦未有何具體協助救護之行為
    ，另於員警、救護人員到場處理本次事故之期間，亦未再往
    返現場，協助相關人員處理事故，以避免使肇事所發生之損
    害有再度擴大之危險，而迨至同年月24日，始偕同共同被告
    黃崇嶽共同赴警局說明，揆諸上開刑法第184 條之5 規定之
    意旨，被告李介彰上揭行為係構成本條之犯罪，且具逃逸之
    故意，自屬無疑。
  (四)被告李介彰再辯稱：其當時曾將車輛留於現場，且其並不知
    悉被告黃崇嶽有出面頂替為本件事故之肇事者，而其事後亦
    有到案說明，是其並無逃逸之故意等語。然查：
  1.按刑法第185 條之4 規定之規範意旨首重於課予肇事者一在
    場救護之義務，已如前述，被告於案發當時既未在場，且未
    有積極證據證明其有何具體之事故處理行為，則其縱將上開
    車輛棄置現場，仍無解於其未有上開積極在場救護之行為；
    況該車輛登記之所有人並未非被告，有上開車籍查詢基本資
    料詳細畫面1 份在卷可按，是縱使警員以該車循線查緝，亦
    難直接獲悉被告即為本次事故之肇事者，尚難遽此認定其並
    無肇事逃逸之故意。
  2.證人黃崇嶽雖證稱：被告李介彰並未指使其出面頂替本次事
    故責任，其係主動向警方坦承為肇事人等語，惟查，證人黃
    崇嶽自警詢、偵查中及本院審理中均證述：其當時認為本案
    只是一件車禍而已，故自願為被告頂替本案犯行，但沒想到
    被害人周○○之傷勢如此嚴重，「我覺得不可以這樣」，就
    去自首，並叫被告李介彰出面承擔處理等語（參見屏東地檢
    署98年度相字第460 號偵查卷宗第13頁背面、98年度偵字第
    6093號偵查卷宗第10頁），而被告李介彰於98年7 月24日警
    詢中亦稱：其當時至林志明家時，被告黃崇嶽見其臉色驚恐
    ，即表示要其留在林志名家不要害怕，由被告黃崇嶽出面處
    理即可等語，員警又再立即詢問為何至該日始出面坦承為肇
    事人，被告李介彰則表示，因被告黃崇嶽於7 月23日頂替其
    為本次事故之肇事者製作筆錄，始知對方傷勢嚴重，所以其
    必須出面處理等語（警卷第12至13頁），參酌證人黃崇嶽上
    開證述及被告李介彰之陳述，可察被告李介彰自當日肇事後
    至7 月23日黃崇嶽自警局作完筆錄期間，均未積極面對本次
    事故之發展，若非證人黃崇嶽經警通知被害人周○○傷勢惡
    劣恐惟及性命，而黃崇嶽因此不願再承擔本次事故責任，本
    案迄今恐難以查獲被告李介彰始為本件事故之肇事者，顯見
    被告李介彰原有意隱匿本次犯行以逃避本件事故將來可能涉
    及之刑事責任，縱其事前並未知悉被告黃崇嶽有向承辦員警
    表示其為本件事故之肇事者而為頂替之行為，然自被告李介
    彰犯後之行為及上開客觀情狀，益徵其當時離去現場，已具
    肇事逃逸之故意。
  3.又被告縱於事後確有主動到案說明之行為，然其既於肇事後
    逕行逃逸於現場，即以構成肇事逃逸罪，則其上開自行到案
    說明之行為，亦僅係投案，而無從阻卻其肇事逃逸之故意。
  (五)另被害人周○○於事故後雖立即獲得救護，然其到院時昏迷
    指數3 分，且已意識不清、生命跡象微弱，頭部創傷並為其
    主要致死因，此均有上揭屏東縣消防局緊急救護傷病患送醫
    服務登記簿、全民醫院急診病例、屏東地檢署檢驗報告書各
    1 份及屏東地檢署法醫室99年1 月5 日函（參見98年度偵字
    第6093號偵查卷宗第105 頁）附卷可按，因此，被告李介彰
    雖有逃逸之行為，然依被害人周○○之傷勢，縱及時醫治，
    仍無法救活者，是被害人周○○死亡之結果與被告李介彰之
    逃逸行為間，即無相當因果關係可言，即無從成立遺棄因而
    致人於死罪（最高法院99年台上字第6997號判決可資參照）
    ，併此敘明。
  (六)被告黃崇嶽就其上揭犯行業已坦承在卷，經核亦與共同被告
    李介彰及證人鄭茹憶、證人即承辦本案之員警張嘉立於偵查
    中及本院審理時經具結後證述相符（參見屏東地檢署98年度
    偵字第6093號偵查卷宗第10頁、第33至34頁、第49至54頁；
    本院卷第46至48頁），並有被告黃崇嶽之頂替犯行之警詢筆
    錄一份在卷可證（參見警卷第3 至6 頁），是其上揭自白與
    事證相符，堪以採信。被告黃崇嶽雖辯稱其於員警發現前已
    先行自首之一情，惟依證人張嘉立於偵查至本院審理時經具
    結後均證稱，彼等當日雖係先行對被告黃崇嶽製作肇事筆錄
    後，始調閱本次事故之監視錄影畫面，然彼等勘察監視錄影
    畫面後，業因錄影畫面之肇事者與被告黃崇嶽之衣著及身形
    顯有不符，而懷疑被告黃崇嶽顯有頂替之犯嫌等語，有前揭
    偵查筆錄及本院審理程序之筆錄各1 份在卷可稽（參見屏東
    地檢署98年度偵字第6093號偵查卷宗第10頁；本院卷第46至
    48頁），並有本次事故之上開監視錄影翻拍畫面附卷可證，
    本院認依上揭事證足認員警已有客觀具體之事證而可疑被告
    黃崇嶽之頂替犯行，是被告黃崇嶽雖於員警詢問是否有頂替
    之犯行前，已先行坦承在卷，然並無自首之減刑適用，被告
    黃崇嶽此部分所辯，尚難可採。
  (六)綜上所述，本件事證已臻明確，被告李介彰及被告黃崇嶽之
    犯行洵堪認定，應予依法論科。
三、論罪科刑：
  (一)核被告李介彰所為，係犯刑法第185 條之4 肇事致人死亡逃
    逸罪；被告黃崇嶽所為，則係犯刑法第164 條第2 項頂替罪
    。又按刑法第185 條之4 肇事致人死傷逃逸罪，並不以被害
    人為無自救能力人為必要，且在肇事致人死亡而逃逸之情形
    ，無成立刑法第294 條第1 項遺棄罪餘地，兩相比較，刑法
    第185 條之4 肇事致人死傷逃逸罪之構成要件，較同法第29
    4 條第1 項遺棄罪為寬，且前者之法定刑度係參考後者而定
    ，立法目的似有意將駕駛動力交通工具肇事致人受傷而逃逸
    行為之處罰，以前者之規定取代後者之意，且就肇事致人死
    亡而逃逸者，亦依該罪科以刑責，俾促使駕駛人於肇事後能
    對被害人即時救護，以減少死傷。則在駕駛動力交通工具肇
    事，致人受傷，使陷於無自救能力而逃逸之情形，該刑法第
    185 條之4 固為同法第294 條第1 項之特別規定，而應優先
    適用，是公訴人認被告李介彰肇事後以駕車逃逸之一個行為
    ，另涉犯刑法第294 條第1 項遺棄罪，2 罪並應論以為想像
    競合犯，而依刑法第55條從一情節較重之肇事致人死亡而逃
    逸罪論斷，尚有未洽，又本件原應就此部分為無罪判決，惟
    公訴意旨認此部分與前開論罪科刑部分有想像競合之裁判上
    一罪關係，爰就此部分不另為無罪之諭知。
  (二)至被告李介彰為上揭肇事逃逸罪時，為滿20歲之成年人，而
    被害人周○○係80年10月14日出生，當時為未滿18歲之少年
    ，雖有渠等年籍資料在卷足稽（參見本院卷第5 頁、屏東地
    檢署98年度相字第460 號偵查卷宗第72頁），惟衡以被告李
    介彰與被害人周○○於本案發生前互不認識，且案發時為晚
    間11時許，而被告肇事後下車察看僅有短暫一瞬間，並旋即
    離去等情，有上開證人曾建貿於偵查中之證詞及現場監視器
    畫面勘驗筆錄1 份可參，是故責令被告李介彰在案發當時，
    立即辨明被害人周○○之年齡，顯屬過苛之期待，堪信被告
    李介彰對於被害人周○○當時係屬少年一節，尚欠缺認識，
    則就被告李介彰部分，自無兒童及少年福利法第70條第1 項
    前段成年人故意對兒童犯罪加重其刑規定之適用甚明。
  (三)爰審酌被告李介彰為高職畢業，有其個人戶籍資料1 份在卷
    足憑（參見屏東地檢署100 年度調偵字第60號偵查卷宗第67
    頁），其於知悉上開事故致被害人周○○受有如此嚴重之傷
    害後，竟仍不思對被害人施以救護，猶採取肇事逃逸之方式
    以規避刑事責任，足徵其漠視他人權益甚詎，對於被害人生
    命、身體之危害非輕，且至本院審理程序終結時均未坦承犯
    行，亦未獲被害人家屬原諒，犯後態度非佳，是衡及其素行
    、智識程度、犯罪情節等一切情形，認公訴人具體求刑7 個
    月尚屬過輕，爰量處如主文所示之刑。另審酌被告黃崇嶽為
    高職畢業，有其全戶戶籍資料查詢1 份附卷可參（參見警卷
    第54頁），而其犯罪之動機乃係基於其與被告李介彰之情誼
    ，然員警並未因其頂替犯行而認其確為本件事故之肇事者，
    犯罪手段與所產生之危害非鉅，且其犯後亦坦承犯行，尚知
    悔悟，並力勸被告李介彰出面投案，犯後態度良善，是綜合
    其學識、品行、犯罪動機、犯罪手段、犯罪所產生危害及犯
    後態度，認公訴人具體求刑有期徒刑4 個月，尚屬妥適，爰
    量處如主文所示之刑，並諭知易科罰金之標準。
據上論斷，應依刑事訴訟法第299 條第1 項前段，刑法第185 條
之4 、第164 條第2 項、第41條第1 項前段，刑法施行法第1 條
之1 ，判決如主文。
本案經檢察官劉昀到庭執行職務。
中    華    民    國   100    年    12    月    16    日
                  交通法庭  審判長法  官  楊宗翰
                                  法  官  薛侑倫
                                  法  官  黃姿育
以上正本證明與原本無異。
如不服本判決應於收受判決後10日內向本院提出上訴書狀，並應
敘述具體理由；其未敘述上訴理由者，應於上訴期間屆滿後20日
內向本院補提理由書（均須按他造當事人之人數附繕本）「切勿
逕送上級法院」。
中    華    民    國   100    年    12    月    16    日
                                  書記官  鍾小屏
附錄論罪科刑法條：
中華民國刑法第164條
（藏匿人犯或使之隱避、頂替罪）
藏匿犯人或依法逮捕拘禁之脫逃人或使之隱避者，處2 年以下
有期徒刑、拘役或 5 百元以下罰金。
意圖犯前項之罪而頂替者，亦同。
中華民國刑法第185條之4
（肇事遺棄罪）
駕駛動力交通工具肇事，致人死傷而逃逸者，處 6 月以上 5 年
以下有期徒刑。